臺灣彰化地方法院刑事判決　　　　　　　　　　　　九十一年度訴字第一六八號
　　公　訴　人　臺灣彰化地方法院檢察署檢察官
　　被　　　告　丙○○
右列被告因妨害自由等案件，經檢察官提起公訴（九十一年度偵字第五六一號），本
院判決如左：
    主  文
丙○○以非法方法剝奪人之行動自由，處有期徒刑柒月。
    事  實
一、丙○○前於民國八十九年間因犯妨害自由罪，經本院於九十年十月二十五日判處
    有期徒刑參月，並緩刑二年確定（不構成累犯）。其與戊○○○係夫妻關係，戊
    ○○○前於八十九年間因遭丙○○毆打成傷，並限制其行動自由，經本院於八十
    九年十二月二十八日以八十九年家護字第二七六號裁准核發保護令，命丙○○於
    保護令之有效期間十個月內不得對戊○○○有實施身體或精神上不法侵害之行為
    ，並不得直接或間接對戊○○○有騷擾、通話之行為，最少應離戊○○○之住居
    所一百公尺；詎丙○○藐視上開保護令，於九十年三月三日十四時先匿名以發送
    手機簡訊之方式，約戊○○○到彰化縣芳苑鄉王功漁港，然後再以行動電話相約
    在彰化縣芳苑鄉○○村○○路「上福炸蚵店」前見面，嗣見戊○○○於同日十九
    時三十分許抵達相約的地點後，丙○○隨即基於妨害自由之犯意，將戊○○○強
    拉上其所乘之計程車，喝令不知詳情之司機乙○○將車開至其住處即彰化縣大城
    鄉豐美村一鄰人和巷二二之一號。至丙○○將戊○○○帶到其住處後，即命其父
    許清鎮、母孫蔭及妹許素卿等人到屋外去，又將大門反鎖，使他人不得進入，並
    限制戊○○○之行動自由。後因警局打電話詢問，許清鎮告訴丙○○警察即將前
    來，丙○○即告以戊○○○須立下字據，否則不讓戊○○○回家之方法，脅迫戊
    ○○○書立切結書一紙，書載：「今日兩人回家，於家中協議離婚，其於（餘）
    事皆不於（予）追究，唯恐口說無評（憑），特立此據」等語之無義務之事後，
    始於同日二十時十分許停止限制戊○○○之行動自由，前後計剝奪歐楊金蓮行動
    自由約四十分鐘。
二、案經戊○○○訴由彰化縣警察局二林分局報告臺灣彰化地方法院檢察署檢察官偵
    查起訴。
    理  由
一、本件訊之被告丙○○矢口否認右揭犯行，辯稱：伊與告訴人戊○○○係一同回家
    商談離婚事宜，並未架走告訴人云云。然查，被告上開犯行業據告訴人迭於警訊
    、偵查及本院審理中指訴歷歷；且證人乙○○於本院審理中證陳：伊有看到被告
    強拉告訴人上車等語，及證人即受理本案之員警己○○亦於本院審理中證稱：「
    我是當天下午六點到八點的班，是民眾不具名以一一０報案，報案內容說有一名
    女子被人用車強行載走，我就聯絡巡邏車警員丁○○到現場看。」等語，證人丁
    ○○撜證述：「我到達現場後我只看到一部機車，及皮包證件、衣服遺留在那邊
    ，我們就根據皮包內的證件去找被害人，我們就到被告住的轄區西港派出所去報
    案處理。」等語，證人甲○○、楊文勇均證陳：「我們就趕到被告家中，我們趕
    到他家時告訴人還在被告家裡面且門是鎖著的，我們叫被告開門被告才開門的，
    我們到的時候，被告的媽媽、爸爸、妹妹都在外面，只有被告與告訴人在屋內。
    」等語，是由上揭證人所稱：告訴人係遭被告強行挾至車上、事出突然致告訴人
    之皮包、衣物尚留於機車未及拿取、及被告家中僅被告與告訴人獨處，被告家人
    被阻於門外等情，均可認定，亦均與告訴人所指相符；再觀告訴人所書立之切結
    書之內容，若告訴人存心攀誣被告，則告訴人應不致自行書立切結書，徒增加對
    被告有利認定之證據，故告訴人所指係遭被告挾至被告家中，並在被告脅迫下書
    立切結書之情節，顯較被告之上述辯稱為可採；又若告訴人主動約被告見面，則
    亦無需先約至彰化縣芳苑鄉王功漁港，再輾轉至被告住處，大可逕約赴被告家中
    ，亦可見被告辯詞之悖於常情，其所辯均不足採取。此外，復有告訴人書立之切
    結書附卷可證，被告犯行應堪認定。
二、核被告所為，係犯刑法第三百零二條第一項之剝奪行動自由罪、同法第三百零四
    條第一項之強制罪，及家庭暴力防治法第五十條第一款、第二款之違反保護令罪
    。被告以一行為侵害數法益，同時觸犯上開不同之妨害自由罪、違反保護令罪，
    為想像競合犯，應從一較重之妨害自由罪處斷。又被告脅迫告訴人書立切結書之
    強制犯行與其剝奪行動自由罪間，有原因、結果之牽連關係，應僅論以較重之剝
    奪行動自由罪；另公訴人雖未於起訴書之所犯法條欄內論列被告涉有強制罪嫌，
    惟此部分與前揭剝奪行動自由罪間有牽連犯之裁判上一罪關係，本院依同一事實
    不能割裂審判之法理，自應併予審究，附此敘明。爰審酌被告犯罪之動機、目的
    、手段、所生之危害及犯罪後之態度等一切情狀，量處如主文所示之刑，以示懲
    儆。
據上論斷，應依刑事訴訟法第二百九十九條第一項前段，家庭暴力防治法第五十條第
一款、第二款，刑法第三百零二條第一項、第三百零四條第一項、第五十五條，罰金
罰鍰提高標準條例第一條前段，判決如主文。
本案經檢察官羅美秀到庭執行職務。
中    華    民    國    九十一    年      十一      月        六        日
                                臺灣彰化地方法院刑事第二庭
                                    法      官  吳  俊  螢
右正本證明與原本無異。
如不服本判決，應於送達後十日內向本院提出上訴狀(須附繕本)。
告訴人或被害人對於判決如有不服具備理由請求檢察官上訴者，其上訴期間之計算係
以檢察官收受判決正本之日期為準。
                                    法院書記官  莊  素  美
中    華    民    國    九十一    年      十一      月        七        日
家庭暴力防治法第五十條第一款、第二款
違反法院第十三條、第十五條所為之下列裁定者，為本法所稱之違反保護令罪，處三
年以下有期徒刑、拘役或科或併科新臺幣十萬元下罰金：
一、禁止實施家庭暴力行為。
二、禁止直接或間接騷擾、接觸、通話或其他連絡行為。
三、命遷出住居所。
四、遠離住居所、工作場所、學校或其他特定場所。
五、命完成如害人處遇計畫：戒癮治療、精神治療、心理輔導或其他治療、輔導。
刑法第三百零二條
私行拘禁或以其他非法方法，剝奪人之行動自由者，處五年以下有期徒刑、拘役或三
百元以下罰金。
因而致人於死者，處無期徒刑或七年以上有期徒刑，致重傷者，處三年以上十年以下
有期徒刑。
第一項之未遂犯罰之。
刑法第三百零四條
以強暴、脅迫使人行無義務之事或妨害人行使權利者，處三年以下有期徒刑、拘役或
三百元以下罰金。
前項之未遂犯罰之。
